臺灣高等法院刑事判決　　　　　　　　　　　　　九十三年度上訴字第二九九九號
　　上　訴　人
　　即　被　告　己○○
　　選任辯護人　林重宏律師
　　　　　　　　陳瓊苓律師
　　上　訴　人
　　即　被　告　丙○○原名屈.
　　　　　　　　丁○○
　　右　一　人
　　指定辯護人　本院公設辯護人　甲○○
　　上　訴　人
　　即　被　告　庚○○
右上訴人等因違反槍砲彈藥刀械管制條例等案件，不服臺灣臺北地方法院九十三年度
訴字第五七二號，中華民國九十三年九月十六日第一審判決（起訴案號：臺灣臺北地
方法院檢察署九十三年度偵字第一四二二號），提起上訴，本院判決如左：
    主  文
原判決關於丁○○妨害自由、恐嚇、寄藏手槍部分及定應執行刑部分均撤銷。
丁○○共同以非法方法，剝奪人之行動自由，處有期徒刑肆月；又共同以加害生命、
身體、自由之事恐嚇他人，致生危害於安全，處有期徒刑伍月，扣案如附表（一）所
示之物沒收之；又未經許可，寄藏手槍，處有期徒刑伍年捌月，併科罰金新臺幣貳拾
萬元，罰金如易服勞役，以罰金總額與陸個月之日數比例折算，扣案如附表（三）所
示之物沒收之。應執行有期徒刑陸年貳月，併科罰金新臺幣貳拾萬元，罰金如易服勞
役，以罰金總額與陸個月之日數比例折算，扣案如附表（一）（三）所示之物均沒收
之。
其他上訴駁回。
    事  實
一、庚○○曾於民國八十六年間，因偽造文書案件，經原審法院判處有期徒刑三月確
    定；又因違反槍砲彈藥刀械管制條例案件，經本院判處有期徒刑一年二月確定；
    及至八十八年間，因妨害兵役案件，經本院高雄分院判處有期徒刑三月確定，並
    與前開違反槍砲彈藥刀械管制條例案件，定應執行刑為有期徒刑一年四月；復於
    八十九年間，因偽造文書案件，經本院判處有期徒刑四月確定。上開四案，除違
    反槍砲彈藥刀械管制條例部分，依檢肅流氓條例規定，以感訓處分折抵刑期外，
    其餘各案甫於九十一年六月二十三日易科罰金執行完畢。
二、己○○及家族人士於八十六年間，將所有股票售出，得款約新臺幣一千多萬元，
    均交由己○○胞妹潘玉英投資。及至八十七年間，因劉炳偉欲投資股市，向林金
    龍（經戊○○告訴另行分案偵辦）、潘玉英夫婦借款十二億元，借期至八十七年
    底，雙方並約定以林金龍夫婦之名義下單，所購得之股票，暫由林金龍夫婦保管
    ，連同劉炳偉之弟戊○○所簽發之面額十二億元支票，均供林金龍夫婦作為借款
    擔保。林金龍、潘玉英即將前開家族投資及彼等所有之金錢，陸續如數出借劉炳
    偉。惟屆期劉炳偉因股市崩盤，股價下跌無法償還借款，而戊○○所簽發之支票
    亦不獲兌現，己○○為求順利索回自己及家族之債務，竟起意以強脅手段逼債，
    夥同丙○○、丁○○、庚○○，分別為下列行為：
（一）於九十二年九月二日下午七時五十分許，由丙○○搭載己○○及另一名不詳姓
　　　名之二十餘歲成年男子，與由不知情之「肉李仔」騎機車搭載丁○○至臺北市
　　　大安區○○路○段十六巷十九號，戊○○擔任院長之「伊法蓮診所」外，己○○、丙○○、丁○○及不詳姓名之成年男子共同基於妨害自由之犯意聯絡，謀
　　　議由己○○、丙○○與該不詳姓名成年男子在離診所一百公尺遠處之巷子等候
　　　，再由丁○○自「伊法蓮診所」對面監視戊○○出入，迨戊○○走出診所，即
　　　通知己○○等人下手強押戊○○上車。不久，丁○○見「伊法蓮診所」副院長
　　　乙○○自診所走出，前往停車處所，誤認為戊○○本人，遂以電話通知己○○
　　　，己○○即指示丙○○及該不詳姓名成年男子上前，由丙○○自乙○○後方以
　　　右手肘臂勒住脖子；另一人則架住乙○○右手反扭於身後，自臺北市大安區○○○路○段一○七巷五弄處，強押乙○○往鄰近之臺北市大安區○○○路○段
　　　七九巷內。途中丙○○詢問乙○○是否即「阿中」（閩南語，按指戊○○），
　　　經乙○○否認；己○○亦發覺該人並非戊○○後，始示意丙○○及另名不詳姓
　　　名成年男子放開乙○○，讓乙○○離去，總計以強暴方式剝奪乙○○行動自由
　　　約二十餘秒。
（二）己○○因屢至「伊法蓮診所」找戊○○解決債務未遇，乃計劃在戊○○於診所
　　　就診時，持玩具槍進入診間恐嚇戊○○處理債務。旋與丁○○、丙○○、庚○○共同基於恐嚇之犯意聯絡，己○○並基於概括犯意，先由丁○○出面委請不
　　　知情之女友王瓊儀（另經檢察官為不起訴處分）至「伊法蓮診所」指定戊○○
　　　看減肥門診，以瞭解戊○○看診時間及診所內之隔局。己○○為達恐嚇目的，
　　　復於九十二年九月十九日，在臺北縣新莊市某模型店購買如附表（一）所示不
　　　具殺傷力之玩具手槍、子彈等物使用。迨得知王瓊儀將於九十二年九月二十三
　　　日前往就診，即指示丙○○承租車輛供己○○使用。丙○○遂商請不知情之表
　　　哥劉建文（另經檢察官為不起訴處分）代為出面承租，並由劉建文於九十二年
　　　九月二十二日下午七時許，至臺北縣新莊市○○路六○一號吳長壽經營之「永
　　　聯小客車租賃有限公司」（下稱永聯租車公司），承租Ｚ二─一○一五號中華
　　　白色自用小客車交付丙○○。丙○○旋即於九月二十二日晚上將該車交付己○○使用，並依己○○指示，於九十二年九月二十三日上午另行駕車搭載庚○○
　　　同至鄰近「伊法蓮診所」之市○○道旁某巷弄停車，等候接應己○○，同時換
　　　回所承租之自用小客車。己○○即夥同具有犯意聯絡之三名不詳姓名成年男子
　　　，驅車趕赴「伊法蓮診所」，己○○並將所購之仿ＢＥＲＥＴＴＡ廠Ｍ八四型
　　　半自動手槍製造之金屬玩具手槍二支（槍枝管制編號0000000000號
　　　、0000000000號）分別交付該二不詳姓名男子，自己則持用仿ＢＥ
　　　ＲＥＴＴＡ廠Ｍ九二型手槍打火機乙把，作為進入「伊法蓮診所」內恐嚇使用
　　　。於當日下午一時八分許，己○○以0000000000號行動電話撥打王
　　　瓊儀持用之0000000000號行動電話，確定戊○○於診間內看診，即
　　　於同日下午一時十分許，由前開另一名不詳姓名成年男子持玩具槍，先行徒步
　　　至診所外；俟不知名之女患者按鈴，診所內部解除門鎖磁性進入診所後，即迅
　　　速尾隨進入，同時掏出玩具槍枝指著「伊法蓮診所」職員周佩君及董如雲所在
　　　之櫃檯大喊「不許動」，使戊○○、周佩君、董如雲及在診所藥局內之顏慈儀
　　　心生畏懼，致生危害於安全；並藉以控制大門保持開啟之狀態。己○○旋與另
　　　二名不詳姓名成年男子駕駛向丙○○借得之自用小客車到場，除留其中一名不
　　　詳姓名男子於車上接應外，另名不詳姓名男子則隨同己○○持玩具槍進入「伊
　　　法蓮診所」內，並由該不詳姓名男子衝至櫃檯前方，撥開欲觸動警鈴之周佩君
　　　手部，同時由己○○及該不詳姓名男子衝至戊○○看診之診間外，用力拍打隔
　　　間門窗，並大喊「開門」數次，試圖進入診間未果。戊○○因心生畏懼，自診
　　　所側門逃離；顏慈儀亦因心生畏懼，自診所藥局逃往後方診間。己○○等人因
　　　疑戊○○已經報警，即與該二名不詳姓名男子迅速衝出診所，坐上自用小客車
　　　逃逸離去。丙○○、庚○○亦經己○○通知，一同駕車離開現場。同日下午四
　　　時二十分許，由綽號「小強」夥同另一不詳姓名之成年男子，共同返還丙○○
　　　承租之自用小客車。己○○於離開現場後，復連續於同日下午一時三十四分五
　　　十九秒、一時三十六分三十九秒，在臺北市中山區○○○路○段一二一號福客
　　　多商店前，以公共電話先後致電「伊法蓮診所」，分別向接聽之周佩君及戊○○助理范新鷺恐嚇稱：「叫你們院長（指戊○○）躲好」、「你們董仔要這樣
　　　，如果有什麼事情，自己負責」（均閩南語）等語，致生危害於安全。
三、經警於九十三年一月七日上午十時許，在臺北市○○區○○街一一五號五樓己○○住處，查獲前開恐嚇行為所用如附表（一）所示之玩具手槍、子彈等物。
四、丁○○於九十二年十、十一月間某日，受綽號「阿明」之成年男子委託代為保管
    具有殺傷力之美國ＢＥＲＥＴＴＡ廠製九二ＦＳ九ｍｍ制式半自動手槍一枝（槍
    枝管制編號0000000000號）、仿ＦＮ廠半自動手槍製造之金屬玩具手
    槍，換裝土造金屬槍管改造而成之改造手槍二枝（槍枝管制編號0000000
    000號、0000000000號）、仿轉輪手槍製造之玩具手槍車通槍管及
    轉輪彈倉內阻鐵而成之改造手槍一枝（槍枝管制編號0000000000號）
    、九ｍｍ制式子彈二十三顆（其中六顆業經試射）、口徑○‧二二吋制式子彈二
    十五顆、口徑九ｍｍ土造子彈一顆（業經實際試射）等槍、彈後，竟未經許可，
    將該等槍枝、子彈寄藏於臺北縣板橋市○○路○段十二之一號四樓住處臥房床舖
    下之抽屜內。嗣於九十三年一月七日上午八時三十分許，為警於上址查獲，並扣
    得附表（二）、（三）所示之手指虎（此部份業經原審判決確定）、槍枝、子彈
    。
五、案經戊○○訴由臺北市政府警察局大安分局移送臺灣臺北地方法院檢察署檢察官
    偵查起訴。
    理  由
壹、上訴駁回部份（即被告己○○、丙○○、庚○○部份）：
一、右揭事實欄二、（二）所示恐嚇犯行，業據被告即上訴人己○○於本院審理中坦
    承不諱，核與證人即「伊法蓮診所」負責人戊○○；職員范新鷺、顏慈儀、周佩
    君、董如雲分別於偵查中、原審證述情節相符，復有「伊法蓮診所」監視錄影器
    錄製之光碟片、勘驗筆錄（見偵查卷四第一六九頁）、通聯記錄在卷及附表一所
    示玩具槍枝、子彈扣案可證。事證明確，被告己○○恐嚇犯行堪以認定。
二、訊據被告己○○固坦承因家族與劉炳偉、戊○○間有債務糾紛，而於九十二年九
    月二日夥同被告丙○○、丁○○（被告丁○○部分詳後述）至「伊法蓮診所」外
    ，並委由丁○○負責指認戊○○，欲偕同戊○○解決債務，後丁○○將乙○○誤
    認為戊○○等情；被告丙○○亦坦承於九十二年九月二日至「伊法蓮診所」外，
    依己○○指示，以手架在乙○○肩上，惟均矢口否認有妨害自由犯行，被告己○○辯稱：自始並無強押戊○○之意，且於發現誤認乙○○為戊○○後，即示意放
    人，為時甚短，亦無妨害自由之行為；被告丙○○辯稱：當時並未強押乙○○，
    且於發現誤認後，隨即放人等語。經查：
（一）被告己○○家族與劉炳偉、戊○○間有高達十二億元之債務糾紛，劉炳偉、戊○○未依約返還，已據被告己○○坦承不諱，並經證人林金龍、潘玉英、劉炳
      偉、戊○○分別於偵查中證述屬實。再被告己○○於警詢供稱：當日至「伊法
      蓮診所」目的是要找戊○○解決債務問題；及至偵查中供稱：丁○○第一次有
      和我去過（按指討債，非本案起訴範圍），所以這次我邀他一起去，他認得戊○○，如果有認到的話，要請戊○○跟我解決債務問題等語（見偵查卷四第八
      四頁）。設被告己○○係以合法方式找戊○○解決債務糾紛，並知戊○○診所
      位置，大可逕行前往，自無大費周章商請不相熟識之被告丁○○、丙○○及另
      一不詳姓名成年男子一同到場，並由被告丁○○暗中指認，再由被告丙○○等
      人當街攔下之理。又被告丙○○於警詢供稱：己○○大約在九十二年五、六月
      時在一次酒宴中講他被劉炳偉、戊○○二人積欠約新臺幣十幾億元，我及丁○○、「阿水」就向他表明可以替他處理。九十二年九月二日時，己○○打電話
      找我一起去（即追討債務），我就坐計程車到他指定的臺北市○○路○段十六
      巷口等他，我就和己○○、丁○○、「阿水」四人前往（他們開車號不詳的黑
      色自小客車）。己○○告訴我們如果看到戊○○就押上車，不一會我看到有人
      從診所出來（經警告知為乙○○），我就勒他脖子，準備押上車討論如何處理
      債務等語（見偵查卷一第六六頁至第六七頁），顯見被告己○○於事前即有與
      被告丙○○、丁○○等人謀議強押戊○○解決債務，並由被告丁○○、丙○○
      等人分別擔任指認及強押行為至灼。
（二）被害人乙○○於九十二年九月二日下午七時五十分許，自「伊法蓮診所」走出
      往停車處所途中，遭被告丙○○自後方以右手肘臂勒住脖子；另一人則架住右
      手反扭於身後，欲自臺北市大安區○○○路○段一○七巷五弄處，強押至鄰近
      之臺北市大安區○○○路○段七九巷內，嗣經發覺誤認後，始讓乙○○離去，
      總計遭剝奪行動自由約二十餘秒之事實，業據證人乙○○於偵查及原審結證詳
      實。而被告己○○、丙○○及丁○○等人於事前即共同謀議強押戊○○解決債
      務，並由被告丁○○、丙○○等人分別擔任指認及強押行為，已如前述。則於
      被告丁○○將乙○○誤認為戊○○，並通知被告己○○等人時，被告己○○等
      人自係出於強押乙○○之犯意。且被告丙○○於警詢亦自承：己○○告訴我們
      如果看到戊○○就押上車，不一會我看到有人從診所出來，我就勒他脖子，準
      備押上車討論如何處理債務等語，益見被告己○○等人係以妨害自由之犯意，
      共同強押乙○○無疑。證人乙○○指證遭被告己○○等人剝奪行動自由達二十
      秒之久，應屬實情。被告己○○、丙○○均辯稱並無妨害自由犯意，委無可採
      。
（三）按以挾持方式致人喪失行動自由，自與使人行無義務之事，僅使人喪失意思自
      由有間，且縱剝奪行動自由時間極短、距離有限，亦無礙刑法第三百零二條第
      一項罪責之成立」（最高法院九十二年度臺上字第六五六○號判決意旨參照）
      。查乙○○遭被告丙○○自後方以右手肘臂勒住脖子，另一人則架住乙○○右
      手反扭於身後，強行向前推行約十餘公尺，歷時約二十餘秒，業經查明如前，
      證人乙○○於原審並證稱：（丙○○）用他的手勒住我的脖子，力量還蠻大的
      ，他站在我的左側。我想要反應時已經被架住了，被架住後我也沒辦法反抗，
      推我到前面時他們就把我放了。他們分別站在我右後方及左後方，我是被推著
      走，走了大約十到十五公尺左右的距離等語（見原審卷第二五六頁背面至第二
      五七頁），足見乙○○係遭被告丙○○等人以挾持方式喪失行動自由，而非單
      純喪失意思自由，縱剝奪行動自由時間極短、距離有限，仍無礙刑法第三百零
      二條第一項罪責之成立。被告己○○、丙○○辯稱：發現認錯人後即放人，時
      間很短，不成立妨害自由，亦無可採。事證明確，被告己○○、丙○○妨害自
      由犯行，均堪以認定。
（四）查行為人所攻擊之對象雖然錯誤，但其所認識之內容與現實所發生之事實，構
      成要件既相一致，此為學說上所謂「客體錯誤（目的物錯誤）」，不阻卻故意
      之成立（最高法院八十八年度臺上字第三○○號判決意旨參照）。被告己○○
      等人雖將乙○○誤認為戊○○，而為妨害自由犯行，惟此客體錯誤，尚不影響
      犯罪之成立，附此敘明。
三、被告以外之人於檢察事務官、司法警察官或司法警察調查中所為之陳述，與審判
    中不符時，其先前之陳述具有較可信之特別情況，且為證明犯罪事實存否所必要
    者，得為證據，刑事訴訟法第一百五十九條之二定有明文。而共同被告就其他被
    告所涉案件而言，係屬被告以外之人。本件被告丙○○、己○○雖均為本案共同
    被告，惟就相互間所涉妨害自由犯行，均屬被告以外之人。查被告丙○○於警詢
    明確供稱：己○○告訴我們如果看到戊○○就押上車；及至原審以證人身分結證
    及本院，雖未為相同之陳述，而與警詢所稱不符。惟被告丙○○於原審及本院審
    理時，均稱對於警詢所供並無意見，且被告丙○○與被告己○○素不相識，亦無
    於警詢為不利被告己○○之供述之必要。足見被告丙○○於警詢所為陳述，顯具
    有特別可信之情形，並為證明被告己○○本件妨害自由犯罪事實存在所必要，依
    法得為證據。被告己○○辯護人指稱被告丙○○警詢所供未經詰問，不得作為不
    利於被告己○○之證據，尚無可採。
四、訊據上訴人即被告丙○○坦承受被告己○○之託，於九十二年九月二十二日下午
    七時許，委由不知情之表兄劉建文承租自用小客車交付被告己○○使用，並於九
    十二年九月二十三日搭載被告庚○○共同前往「伊法蓮診所」附近之市○○道某
    處巷弄內，等候接應己○○，同時換回所承租之自用小客車，後經被告己○○通
    知，自行駕車離去等事實，核與同案被告劉建文於偵查中供述；及證人吳長壽於
    偵查中證述情節相符，復有汽車出租約定切結書（見偵查卷二第四五頁）在卷可
    稽。且該切結書上之指紋，經比對結果，與劉建文指紋卡左拇指指紋相符，亦有
    刑事警察局九十二年十月六日刑紋字第○九二○一八八二七七號鑑驗書附卷可考
    （見偵查卷一第六七頁）。另被告即上訴人庚○○亦坦承於九十二年九月二十三
    日，與被告丙○○共同駕車前往市○○道附近，等候接應被告己○○，後經被告
    己○○通知逕行駕車離去等情，並經被告丙○○於原審以證人身分結證屬實，此
    部分事實均堪以認定。
五、雖被告丙○○、庚○○均矢口否認有恐嚇犯行，被告丙○○辯稱：九十二年九月
    二十三日當天，僅受己○○通知開車至市○○道附近等候還車，並未下車參與恐
    嚇犯行，亦不知道己○○進入「伊法蓮診所」恐嚇；被告庚○○辯稱：當天與丙○○共同前往市○○道附近後，即在車內睡覺，並無參與恐嚇犯行，亦不知己○○去「伊法蓮診所」恐嚇等語。惟被告丙○○前已於九十二年九月二日，與被告
    己○○等人至「伊法蓮診所」附近，參與強押戊○○（即誤押乙○○部分）之暴
    力討債犯行；及至九十二年九月二十三日，被告己○○復帶同數名男子持槍前往
    「伊法蓮診所」找尋戊○○追討債務，被告丙○○並受被告己○○委託租車使用
    ，又於被告己○○至「伊法蓮診所」時，在附近道路上等候接應，被告丙○○豈
    有不知被告己○○係前去恐嚇之理？再被告庚○○與丙○○並非熟識，已據被告
    庚○○於警詢供述明確（見偵查卷一第七三頁）。設非事前即與被告己○○、丙○○謀議，亦不可能無端與被告丙○○搭車前往「伊法蓮診所」外之市○○道上
    等候接應被告己○○。參以被告己○○於警詢供稱：原本我是打算如果找到戊○○的話，就帶著戊○○一起到屈曉龍開的車裡（見偵查卷一第四六頁）；及被告
    丙○○於警詢供稱：索討債務行動是己○○主導，我負責租車、押人等語（見偵
    查卷一第六八頁），益見被告丙○○、庚○○二人事前即與被告己○○等人有恐
    嚇戊○○之犯意聯絡，並由被告丙○○、庚○○在「伊法蓮診所」外接應無誤。
    被告二人辯稱不知被告己○○等人係持槍前去恐嚇，不足採信。
六、證人周佩君、董如雲雖於原審明確指證被告庚○○係當日持槍控制門禁之人。惟
    證人周佩君、董如雲、顏慈儀於偵查中指認被告庚○○相片時，證人周佩君證稱
    ：「庚○○有點像拿槍的人，但那人比較瘦」、「是庚○○，但案發時他比較瘦
    」；證人董如雲證稱「很像是庚○○」；證人顏慈儀證稱：「庚○○的照片，有
    點像持槍男子，但沒那麼胖」等語（見偵查卷四第十一頁、第五七頁）；嗣於指
    認室指認被告庚○○時，證人周佩君、董如雲均證稱：該人與被告庚○○身高、
    體型、輪廓相似，但比較瘦等語（見偵查卷四第一一一頁），足見證人周佩君等
    人雖認該持槍之人與被告庚○○之身高、體型、輪廓等特徵相似，惟胖瘦有別，
    則該指認是否正確，顯有可疑。再被告庚○○供稱：當日係與被告丙○○同在市
    ○○道附近之車上等候，並未下車至「伊法蓮診所」內，核與被告丙○○、己○○所供相符。尤以「伊法蓮診所」所拍攝之錄影帶，經將錄製該畫面之光碟片送
    內政部警政署刑事警察局（下稱刑事警察局）擷取並列印相關畫面後，該畫面所
    呈現人物之容貌模糊，難以辨認，無從確認證人周佩君等人所稱身著白衣持槍之
    人即係被告庚○○，亦有該光碟片及刑事警察局九十三年八月二十七日刑鑑字第
    ○九三○一七二九○一號函附之相片十四幀在卷為憑。依卷內事證，尚不足以證
    明被告庚○○即為持槍進入「伊法蓮診所」之人。檢察官九十三年四月三十日勘
    驗筆錄，載明該持槍之人係被告庚○○，僅係檢察官之主觀認定，尚無從拘束本
    院，併此敘明。
七、核被告己○○、丙○○、庚○○所為，被告己○○、丙○○事實欄二、（一）部
    份，均係犯刑法第三百零二條第一項之剝奪他人行動自由罪。按刑法第三百零二
    條之妨害自由罪，係妨害他人自由之概括的規定，故行為人具有一定目的，以非
    法方法剝奪人之行動自由者，除法律別有處罰較重之規定，應適用各該規定處斷
    外，如以使人行無義務之事，或妨害人行使權利為目的，而其強暴、脅迫復已達
    於剝奪人行動自由之程度，即祇成立本罪，不應再依同法第三百零四條論處（最
    高法院九十二年度臺上字第六五六○號判決意旨參照）。被告己○○、丙○○此
    部分犯行，雖有使乙○○行無義務之事，惟依上開判決意旨，自無庸再論以刑法
    第三百零四條之強制罪。被告己○○、丙○○、庚○○事實欄二、（二）所為，
    均係犯刑法第三百零五條之恐嚇危害安全罪。被告己○○、丙○○就非法剝奪乙○○行動自由部分，與丁○○（詳後述）及另一不詳姓名成年男子（即架住被害
    人乙○○右手反扭於身後之人）間；及被告己○○、丙○○、庚○○等三人就持
    玩具槍進入「伊法蓮診所」之恐嚇犯行，與丁○○及另三名不詳姓名成年子（即
    與被告己○○共同進入「伊法蓮診所」之二人及在外車上接應之人）間，互有犯
    意聯絡及行為分擔，均為共同正犯。被告己○○先後多次恐嚇犯行，時間緊接，
    犯罪構成要件相同，顯係基於概括犯意為之，應依連續犯規定論以一罪，並加重
    其刑。被告己○○等於「伊法蓮診所」內，以一恐嚇行為，同時致戊○○、顏慈
    儀、周佩君、董如雲等人心生畏懼，而危害戊○○等人之安全，為想像競合犯，
    應從一重處斷。末查被告庚○○曾於八十六年間，因偽造文書案件，經原審法院
    判處有期徒刑三月確定；又因違反槍砲彈藥刀械管制條例案件，經本院判處有期
    徒刑一年二月確定；及至八十八年間，因妨害兵役案件，經本院高雄分院判處有
    期徒刑三月確定，並與前開違反槍砲彈藥刀械管制條例案件，定應執行刑為有期
    徒刑一年四月；復於八十九年間，因偽造文書案件，經本院判處有期徒刑四月確
    定。上開四案，除違反槍砲彈藥刀械管制條例部分，依檢肅流氓條例規定，以感
    訓處分折抵刑期外，其餘各案甫於九十一年六月二十三日易科罰金執行完畢，有
    本院被告全國前案紀錄表在卷可稽，被告庚○○於有期徒刑執行完畢後五年內再
    犯本件有期徒刑以上之罪，係屬累犯，應依刑法第四十七條規定加重其刑。被告
    己○○、丙○○所犯妨害自由罪、恐嚇罪間，犯意各別、罪名互異，應分論併罰
    。
八、原審調查結果，就被告己○○、丙○○、庚○○上開犯行，適用刑法第十一條前
    段、第二十八條、第五十六條、第三百零二條第一項、第三百零五條、第五十五
    條、第四十七條、第四十一條第一項前段、第二項、第五十一條第五款，罰金罰
    鍰提高標準條例第一條前段、第二條規定，同時審酌被告己○○不思以合法正當
    途逕解決債務糾紛，夥同被告丙○○、庚○○、丁○○等以暴力方式討債，危害
    被害人之人身安全甚鉅，及參酌被告己○○等人之犯後態度等一切情狀，就被告
    己○○剝奪人之行動自由、恐嚇罪行，分別量處有期徒刑五月、八月，並定應執
    行有期徒刑一年。就被告丙○○剝奪人行動自由、恐嚇罪行，各量處有期徒刑五
    月，並定應執行有期徒刑九月，同時諭知易科罰金之折算標準。就被告庚○○恐
    嚇罪行，量處有期徒刑六月，並諭知易科罰金之折算標準；另就附表（一）所示
    之物，為被告己○○所有，並供本件犯罪所用之物，應依刑法第三十八條第一項
    第二款規定宣告沒收。認事用法，核無違誤，量刑亦稱妥適。被告己○○上訴，
    否認有妨害自由犯行；被告丙○○、庚○○，否認犯罪，並均指摘原審量刑過重
    ，為無理由，應予駁回。
貳、撤銷改判部分（即被告丁○○部份）：
一、恐嚇、妨害自由部份：
　　(一)訊據上訴人即被告丁○○固坦承於九十二年九月二日至「伊法蓮診所」附近監
      視戊○○出入，並於看見乙○○走出診所時，誤認為戊○○，而通知己○○等
      人。惟矢口否認有妨害自由及恐嚇犯行，辯稱：於通知己○○後，隨即離去，
      不知有妨害自由之事；且未於九十二年九月二十三日到「伊法蓮診所」，亦未
      參與該次恐嚇行為等語。
    (二)惟查：
  １、被告丁○○於九十二年九月二日下午七時五十分許，見乙○○自「伊法蓮診所
      」走出往停車處所途中，因誤認乙○○為戊○○，即通知被告己○○，乙○○
      旋遭被告己○○、丙○○等人剝奪行動自由，已如前述。再被告己○○家族與
      劉炳偉、戊○○間有高達十二億元之債務糾紛，被告己○○因不知戊○○長相
      ，乃委請被告丁○○代為指認，為被告己○○自承在卷。而被告丁○○亦坦承
      ：當日到場目的是要指認戊○○等語。且被告丙○○於警詢先後供稱：「己○○大約在九十二年五、六月時在一次酒宴中講他被劉炳偉、戊○○二人積欠約
      新臺幣十幾億元，我及丁○○、『阿水』就向他表明可以替他處理。」、「己○○告訴我們如果看到戊○○就押上車，不一會我看到有人從診所出來（經警
      告知為乙○○），我就勒他脖子，準備押上車討論如何處理債務。」顯見被告
      己○○於事前即與被告丙○○、丁○○等人謀議強押戊○○解決債務，並因被
      告己○○等人不知戊○○長相，乃委由被告丁○○到場暗中指認。則被告丁○○事前既與被告己○○共同謀議強押戊○○，復於案發時到場指認，自與被告
      己○○、丙○○就妨害自由犯行，有犯意聯絡及行為分擔。被告丁○○辯稱不
      知被告己○○等人有妨害自由之行為，不足採信。
  ２、被告己○○於九十二年九月二十三日，夥同他人持玩具槍及以電話恐嚇「伊法
      蓮診所」負責人戊○○之事實，業經查明如前。而被告己○○為知悉「伊法蓮
      診所」之隔局及確定戊○○之看診時間，乃指示被告丁○○出面委請不知情之
      三日王瓊儀依約至「伊法蓮診所」看診，並於進入戊○○診間後，即以行動電
      話通知被告己○○，被告己○○接獲通知後，即夥同其餘不詳姓名男子衝入「
      伊法蓮診所」，王瓊儀隨即離去，並於捷運忠孝復興站與被告丁○○會合。且
      王瓊儀分別於九十二年九月六日、十三日、二十三日前去三次，被告丁○○、
      己○○每次分別提供王瓊儀二千元之看診費用等情，業據證人王瓊儀於偵查中
      及原審證述明確。而證人王瓊儀與被告丁○○為男女朋友，自無誣指被告丁○○之理，且證人王瓊儀上開指證事實，並有「伊法蓮診所」錄影機所攝當日診
      間畫面一幀、「伊法蓮診所」門診病歷（見偵查卷一第一四六頁、第一四七頁
      ）；及被告己○○持用之0000000000號行動電話通聯紀錄在卷可稽
      ，此部份事實自堪認定。查被告丁○○於委由王瓊儀前往「伊法蓮診所」看診
      前，即已知悉戊○○與被告己○○有債務糾紛，並曾夥同被告己○○、丙○○
      前往討債，因而妨害乙○○之行動自由，自能得知被告己○○欲以暴力方式向
      戊○○討債，被告丁○○猶自費委請王瓊儀前去「伊法蓮診所」看診，以確定
      戊○○看診時間及診所內隔局，並於九十二年九月二十三日至「伊法蓮診所」
      附近之捷運忠孝復興站接應王瓊儀，顯見被告丁○○與被告己○○就持槍恐嚇
      戊○○等人之犯行，確有犯意聯絡及行為分擔至灼。
二、寄藏手槍、子彈部份：
（一）訊據被告丁○○固坦承於上開時地，收受綽號「阿明」之人委託藏放具殺傷力
　　　之槍、彈寄藏等情，然矢口否認有寄藏槍、彈之犯意，辯稱：是在九十二年十
　　　二月間才知道「阿明」所寄放者係槍、彈，但隨即聯絡友人黃振生代為向警報
　　　繳等語。
（二）惟查：
  １、被告丁○○住處扣得之槍枝、子彈經送刑事警察局以性能檢驗法、制式子彈試
      射法、試射法、比對顯微鏡比對法鑑定後，認(1)制式九二貝瑞塔手槍一枝（槍
      枝管制編號0000000000號），係美國ＢＥＲＥＴＴＡ廠製九二ＦＳ
      九ｍｍ制式半自動手槍，機械性能良好，可擊發同口徑制式子彈，認具殺傷力
      ；(2)仿ＦＮ廠半自動手槍製造之金屬玩具手槍，換裝土造金屬槍管改造而成之
      改造手槍二枝（槍枝管制編號0000000000號、000000000
      0號），均機械性能良好，可擊發適用之子彈，均具殺傷力；(3)仿轉輪手槍製
      造之玩具手槍車通槍管及轉輪彈倉內阻鐵而成之改造手槍一枝（槍枝管制編號
      0000000000號），機械性能良好，可擊發適用之子彈，具殺傷力；
      (4)九ｍｍ制式子彈二十三顆（其中六顆業經試射）、口徑○‧二二吋制式子彈
      二十五顆、口徑九ｍｍ土造子彈一顆（業經實際試射）均具殺傷力一節，有該
      局九十三年三月一日刑鑑字第○九三○○一一五○三號鑑驗通知書在卷可稽（
      見偵查卷三第一六八頁）。被告丁○○寄藏之槍枝及子彈，係屬槍砲彈藥刀械
      管制條例第四條第一項第一款、第二款之槍砲及第七條第四項所稱之手槍彈藥
      無疑。
　２、扣案槍枝、子彈等物係以手提袋分二只裝盛，並無另外包裝，只需打開提袋即
　　　可看到，業據被告丁○○於原審坦承不諱（見原審卷第二七一頁），復有查獲
  　　相片在卷可稽（見偵查卷一第一二四頁至第一二五頁）。查被告丁○○收受「
    　阿明」交付之手提袋時，僅需稍加檢視，即能得知「阿明」所交付係槍枝、子
      彈。且扣案槍枝、子彈，數量甚多，市價不低，政府對槍彈亦查緝甚嚴，若非
      極為信任之人，斷無任意交付他人之理。則「阿明」之人既願將扣案之槍枝、
      子彈交付被告丁○○保管，顯與被告丁○○相當熟識，「阿明」自無於交付手
      提袋時，未告知被告丁○○袋內之物品為何之理。足見被告丁○○於收受「阿
      明」交付之手提袋時，應知手提袋內係放有扣案之槍枝、子彈無疑。被告丁○○辯稱「阿明」交付當時，尚不知手提袋內有槍枝、子彈，委無可採。
　３、被告丁○○另稱：知道是槍、彈後，即委請友人黃振生代為報繳至警局，並聲
　　　請傳喚證人黃振生到庭作證。惟被告丁○○於偵查中，均未提及請託黃振生代
  　　繳槍、彈之事；被告丁○○於偵查中經檢察官訊問：「為何不把槍彈交給警察
    　」時，仍供稱：「那我到時如何將槍彈交還阿明」等語（見偵查卷四第九五頁
    　），且被告丁○○迄九十三年一月七日經警查獲時止，均未曾將所寄藏上開槍
    　、彈自首報繳警局，已見被告丁○○自始即無意將扣案槍枝、子彈報繳警局。
    　況證人黃振生於原審與被告丁○○隔離，經檢察官、辯護人交互詰問後，對於
    　被告丁○○委託交槍時間、地點等諸多情節，均與被告丁○○所供不符，證人
    　黃振生所證述，自不足為被告丁○○有利之認定。被告丁○○辯稱於知悉自「
    　阿明」所收受之物為槍枝、子彈後，即委請黃振生代為至警局報繳，殊無可採
    　。況被告丁○○既有寄藏扣案之槍枝、子彈，縱事後有委請他人代為報繳之意
    　，然於尚未報繳前，即為警查獲，亦無解於業已成立之寄藏槍彈犯行。事證明
    　確，被告丁○○此部份犯行堪以認定。
三、核被告丁○○所為，事實欄二（一）部份，係犯刑法第三百零二條第一項之剝奪
    他人行動自由罪。被告丁○○與被告己○○、丙○○誤認乙○○為戊○○，而為
    剝奪行動自由之行為，係客體錯誤，並無礙於成立妨害自由罪。另被告丁○○等
    縱有使乙○○行無義務之事，亦不再論以刑法第三百零四條強制罪。再被告丁○○事實欄二、（二）所為，係犯刑法第三百零五條之恐嚇危害安全罪。又槍砲彈
    藥刀械管制條例中之寄藏與持有，均係將物置於自己實力支配之下，僅寄藏必先
    有他人之持有行為，而後始為之受寄代藏而已。故寄藏之受人委託代為保管，其
    保管之本身，亦屬持有，並屬受寄之當然結果，不再論以持有之罪（最高法院七
    十四年臺上字第三四○○號判例參照）。核被告丁○○事實欄四所為，係犯槍砲
    彈藥刀械管制條例第七條第四項未經許可寄藏手槍罪、第十一條第四項未經許可
    寄藏改造手槍罪、第十二條第四項未經許可寄藏子彈罪。被告丁○○與被告己○○、丙○○及另一不詳姓名成年男子（即架住被害人乙○○右手反扭於其身後之
    人）間，就非法剝奪乙○○行動自由部份；被告丁○○與被告己○○、丙○○、
    庚○○等四人就持玩具槍進入「伊法蓮診所」之恐嚇犯行，與另三名不詳姓名成
    年男子（即與被告己○○共同進入「伊法蓮診所」之二人及在外車上接應之人）
    間，互有犯意聯絡及行為分擔，均為共同正犯。被告丁○○與被告己○○等人於
    「伊法蓮診所」內，以一恐嚇行為，同時致戊○○、顏慈儀、周佩君、董如雲等
    人心生畏懼，而危害戊○○等人安全，為想像競合犯，應從一重處斷。又被告丁○○以一行為同時寄藏制式手槍、改造手槍、子彈，係以一行為同時觸犯數罪名
    ，為想像競合犯，應依刑法第五十五條規定，從一重以寄藏手槍罪處斷。被告丁○○所犯剝奪人行動自由罪、恐嚇罪及寄藏手槍罪間，犯意各別、罪名互異，應
    分論併罰。
四、原審對被告丁○○論罪科刑，固非無見。惟原判決主文欄第四項被告丁○○未經
    許可，寄藏手槍部份所處之刑，記載為「有期徒刑伍年捌年」，顯有違誤。再原
    判決主文欄就被告丁○○未經許可，寄藏手槍罪部份，已諭知併科罰金新臺幣二
    十萬元，及易服勞役折算標準，惟於合併定應執行刑時，漏未將「罰金二十萬元
    」一併諭知，亦有未洽。被告丁○○上訴，否認有妨害自由、恐嚇及寄藏手槍犯
    行，固無理由。惟原判決此部分既有可議，自應由本院撤銷改判。爰審酌被告丁○○夥同被告己○○等人以暴力方式討債，危害社會重大、所受寄藏槍、彈甚多
    ，嚴重威脅社會治安等情，同時參酌被告丁○○犯罪之動機、目的、手段、智識
    程度、於犯行中所擔任角色等一切情狀，量處如主文第二項所示之刑並定應執行
    之刑，及諭知併科罰金及易服勞役之折算標準。扣案附表（三）所示之槍彈，為
    違禁物，應依刑法第三十八條第一項第一款規定宣告沒收。至制式子彈六顆、土
    造子彈一顆，業已由鑑驗單位試射或拆解完竣，已失違禁物屬性，故不併為沒收
    之宣告。
五、證人王瓊儀、戊○○、乙○○、范新鷺、顏慈儀、周佩君、董如雲於偵查中向檢
    察官所為之陳述，雖屬被告以外之人於審判外之言詞陳述，惟經查並無顯不可信
    之情況，依刑事訴訟法第一百五十九條之一第二項規定，得為證據，併此敘明。
據上論斷，應依刑事訴訟法第三百六十九條第一項前段、第三百六十四條、第二百九
十九條第一項前段、第三百六十八條，槍砲彈藥刀械管制條例第七條第四項、第十一
條第四項、第十二條第四項，刑法第十一條前段、第二十八條、第三百零二條第一項
、第三百零五條、第五十五條、第五十一條第五款、第四十二條第三項、第三十八條
第一項第一款，罰金罰鍰提高標準條例第一條前段、第二條，判決如主文。
本案經檢察官沈明彥到庭執行職務。
中　　　華　　　民　　　國　　九十三　　年　　 十二 　　月　　 三十 　　日
                              臺灣高等法院刑事第十四庭
                                  審判長法  官  陳  祐  輔
                                        法  官  洪  昌  宏
                                        法  官  陳　國　文
右正本證明與原本無異。
如不服本判決，應於收受送達後十日內向本院提出上訴書狀，其未敘述上訴之理由者
並得於提起上訴後十日內向本院補提理由書（均須按他造當事人之人數附繕本）。
恐嚇部分不得上訴。
                                        書記官  蔡  棟  樑
中　　　華　　　民　　　國　　九十三　　年　　 十二 　　月　　 三十 　　日
附錄本案論罪科刑法條全文
刑法第三百零二條第一項：
私行拘禁或以其他非法方法，剝奪人之行動自由者，處五年以下有期徒刑、拘役或三
百元以下罰金。
因而致人於死者，處無期徒刑或七年以上有期徒刑，致重傷者，處三年以上十年以下
有期徒刑。
第一項之未遂犯罰之。
刑法第三百零五條：
以加害生命、身體、自由、名譽、財產之事，恐嚇他人致生危害於安全者，處二年以
下有期徒刑、拘役或三百元以下罰金。
槍砲彈藥刀械管制條例第七條第四項：
未經許可，製造、販賣或運輸火砲、肩射武器、機關槍、衝鋒槍、卡柄槍、自動步槍
、普通步槍、馬槍、手槍或各類砲彈、炸彈、爆裂物者，處死刑、無期徒刑或七年以
上有期徒刑；處徒刑者，併科新臺幣三千萬元以下罰金。
未經許可，轉讓、出租或出借前項所列槍砲、彈藥者，處無期徒刑或五年以上有期徒
刑，併科新臺幣一千萬元以下罰金。
意圖供自己或他人犯罪之用，而犯前二項之罪者，處死刑或無期徒刑；處徒刑者，併
科新臺幣五千萬元以下罰金。
未經許可，持有、寄藏或意圖販賣而陳列第一項所列槍砲、彈藥者，處五年以上有期
徒刑，併科新臺幣一千萬元以下罰金。
第一項至第三項之未遂犯罰之。
槍砲彈藥刀械管制條例第十一條第四項：
未經許可，製造、販賣或運輸第四條第一項第一款所稱其他可發射金屬或子彈具有殺
傷力之各式槍砲者，處五年以上有期徒刑，併科新臺幣一千萬元以下罰金。
未經許可，轉讓、出租或出借前項所列槍砲者，處三年以上十年以下有期徒刑，併科
新臺幣七百萬元以下罰金。
意圖供自己或他人犯罪之用，而犯前二項之罪者，處無期徒刑或七年以上有期徒刑，
併科新臺幣一千萬元以下罰金。
未經許可，持有、寄藏或意圖販賣而陳列第一項所列槍砲者，處一年以上七年以下有
期徒刑，併科新臺幣七百萬元以下罰金。
第一項至第三項之未遂犯罰之。
槍砲彈藥刀械管制條例第十二條第四項：
未經許可，製造、販賣或運輸子彈者，處一年以上七年以下有期徒刑，併科新臺幣五
百萬元以下罰金。
未經許可，轉讓、出租或出借子彈者，處六月以上五年以下有期徒刑，併科新臺幣三
百萬元以下罰金。
意圖供自己或他人犯罪之用，而犯前二項之罪者，處三年以上十年以下有期徒刑，併
科新臺幣七百萬元以下罰金。
未經許可，持有、寄藏或意圖販賣而陳列子彈者，處五年以下有期徒刑，併科新臺幣
三百萬元以下罰金。
第一項至第三項之未遂犯罰之。
附表（應沒收之物）
編號一：
（一）仿ＢＥＲＥＴＴＡ廠Ｍ八四型半自動手槍製造之金屬玩具手槍貳支（槍枝管制
      編號0000000000號、0000000000號）。
（二）仿ＢＥＲＥＴＴＡ廠Ｍ九二型手槍打火機壹支。
（三）彈匣（金屬玩具槍用）貳個。
（四）九ＭＭ道具子彈拾肆個。
（五）道具子彈用底火肆排。
編號二：手指虎壹支。
編號三：
（一）美國ＢＥＲＥＴＴＡ廠製九二ＦＳ九ｍｍ制式半自動手槍壹枝（槍枝管制編號
      0000000000號）。
（二）仿ＦＮ廠半自動手槍製造之金屬玩具手槍，換裝土造金屬槍管改造而成之改造
      手槍二枝（槍枝管制編號0000000000號、0000000000號
      ）。
（三）仿轉輪手槍製造之玩具手槍車通槍管及轉輪彈倉內阻鐵而成之改造手槍壹枝（
      槍枝管制編號0000000000號）。
（四）九ｍｍ制式子彈壹拾柒顆（原扣案貳拾顆，其中陸顆業經試射）。
（五）口徑○‧二二吋制式子彈貳拾伍顆。
